臺灣高等法院高雄分院民事判決　　　九十一年度上易字第二七號
　　上　訴　人　甲○○
　　被　上訴人　乙○○
右當事人間請求侵權行為損害賠償事件，上訴人對於中華民國九十年十一月二十九日
臺灣屏東地方法院九十年度訴字第五二二號第一審判決提起上訴，本院判決如左：
      主 　   文
上訴駁回。
第二審訴訟費用由上訴人負擔。
    　事實及理由
一、被上訴人未於言詞辯論期日到場，核無民事訴訟法第三百八十六條所列各款之情
    形，爰依上訴人聲請，由其一造辯論而為判決。
二、被上訴人起訴主張：上訴人於民國八十九年七月三十日凌晨四時許，於酒後駕駛
    車號ＷＱ－九一一六號自小客車，行經屏東市○○路十號，竟逆向行使來車道，
    而撞及伊所騎乘車號ＺＺＢ－０二二號機車，致伊人車倒，並受有左肩脫臼、膝
    蓋骨折、左股挫傷、右眼外傷性玻璃體出血、視網膜剝離、出血性脈絡膜剝離等
    傷害，而所騎之機車亦受損。上訴人之刑事責任部分，業經法院依過失傷害罪判
    處有期徒刑三月確定。伊因受傷治療共支出之醫療費用新台幣（下同）四萬八千
    六百四十六元，往返醫院車資一萬八千元；又伊因右眼受傷無法繼續原所從事攝
    影師之工作，受有一年薪資三十六萬元之損失；另伊因此傷害，精神上受有極大
    痛苦，爰請求精神慰藉金十二萬四千二百二十四元，併機車修理費九千一百三十
    元，上開金額合計五十六萬元。爰依侵權行為之法律關係，求為命上訴人給付上
    開金額及法定遲延利息，並駁回對造上訴之判決（就其中醫療費用超過二萬零一
    百四十六元，精神慰藉金超過八萬元，工作損失超過六萬元部分，及往返醫院車
    資一萬八千元，合計超過十六萬九千二百七十六元部分，經原審為被上訴人敗訴
    判決後，未據其聲明不服）。
三、上訴人則以：伊對車禍之事實不爭執，惟就國仁醫院之醫療費部分，實為伊所給
    付，至長庚醫院診斷被上訴人視網膜剝離部分，並非本件車禍所引起，伊無給付
    義務，且被上訴人請求之精神慰藉金過高等語為抗辯，而聲明求為廢棄原審判決
    不利於伊部分，並駁回對造請求之判決。
四、被上訴人主張其於前開時地，遭上訴人酒後駕車撞倒，致受有傷害，而所騎之機
    車亦受損壞之事實，據其提出國仁醫院之診斷證明書為證，上訴人對其因酒後駕
    車致發生本件事故，亦不為爭執，況上訴人上開傷害情事，經刑事庭調查結果，
    亦認定其過失而依過失傷害罪判處有期徒刑三月確定，有原審九十年度交易字第
    一三號刑事判決在卷可稽，則上訴人就本件事故之發生為有過失，當可認定。
五、按因故意或過失，不法侵害他人之權利者，負損害賠償責任；不法侵害他人身體
    或健康者，對於被害人因此喪失或減少勞動能力時，應負損害賠償責任；又不法
    侵害他人之身體、健康者，被害人雖非財產上之損害，亦得請求賠償相當之金額
    ，民法第一百八十四條第一項前段、第一百九十三條第一項及第一百九十五條第
    一項前段分別定有明文。本件上訴人因過失不法侵害被上訴人之身體，已如前述
    ，則被上訴人依前開規定，請求上訴人負賠償責任，即屬有據。茲就被上訴人請
    求賠償之金額中，經提起上訴部分，是否准許，分述如後：
　(一)醫療費用部分：被上訴人主張因本件事故至國仁醫院治療，支出醫療費用一萬二
　　千五百十三元，業經提出收據為證，並經證人即被上訴人之女郭秀菁於原審證述
　　明確。上訴人雖抗辯此部分係由其所支付，然並未能舉證以實其說，且收據係用
　　以證明付款之重要依據，而本件收據既由被上訴人收執並提出，則上訴人抗辯醫
　　藥費為其所支付，即難採信。至上訴人抗辯被上訴人於刑事案件審理中對此已為
　　默認等語，然刑事案件既非就醫療費用係由何人支付為調查，則被上訴人縱未於
　　刑事案件審理中當場對被上訴人之陳述表示異議，仍難認被上訴人即有默認之意
　　，則被上訴人此部分之請求，即應准許。又本件被上訴人主張因本件車禍後發現
　　視網膜剝離，前往高雄長庚醫院就診，支出醫療費用七千六百三十三元部分，業
　　據其提出長庚醫院所出具之診斷證明書及收據各一件為證，而經原審依職權向長
　　庚醫院及國仁醫院函詢結果，國仁醫院雖函覆被上訴人於就診時並未發現眼部受
　　有傷害，然長庚醫院則覆稱被上訴人所受右眼傷害之原因係遭強大外力撞及所致
　　，而遭強大外力撞及所致之傷害，本件被上訴人係於八十九年九月十四日因視網
　　膜剝離而住院開刀，距事故發生僅有四十餘日，參酌被上訴人於此期間，除受有
　　此車禍之傷害外，並無其他遭強大外力撞及眼部之情事，則被上訴人主張視網膜
　　剝離係因本件車禍所致，應可採信，上訴人抗辯係老化現象等語，尚難採信，被
　　上訴人此部分之請求，亦應准許。
　(二)喪失勞動力損失部分：被上訴人主張其於車禍發生前為攝影師之事實，業據提出
　　國際攝影社之營利事業登記證為證，上訴人對此亦不爭執，而攝影工作需賴眼力
　　取景，且常需搬動及支撐器材，被上訴人因本件事故致受有左肩脫垂臼、膝蓋骨
　　折、左股挫傷、視網膜剝離、出血性脈絡膜剝離等傷害，自無法從事攝影工作，
    而有減少此部分收入之損害。又依被上訴人所提出之診斷證明書及收據所載，被
    上訴人係自八十九年七月三十日至同年九月二十日間，在國仁醫院及長庚醫院治
    療，於此二個月期間須以每月三萬元之代價僱用攝影師施政雄代替工作，亦經證
    人施政雄於原審證述屬實，則被上訴人主張以此為計算損害之基準，即可採信，
    應予准許。
　(三)精神慰藉金部分：被上訴人因本件車禍受有左肩脫臼、視網膜剝離、出血性脈絡
　　膜剝離等多處傷害，且須接受開刀治療，其身體及精神確受極大痛苦，當可認定
　　。本院審酌被上訴人六十餘歲、國小畢業、為專業攝影師、每月收入約五萬元至
　　六萬元、有房屋三棟，及上訴人四十歲、國中程度、從事木雕工作、收入不固定
　　、無財產等一切情狀，認被上訴人請求精神慰藉金以八萬元為適當，上訴人認仍
　　屬過高，尚難採信。
　(四)機車毀損部分：被上訴人主張因本件車禍致機車受損，支出修復費用九千一百三
　　十元之事實，業據提出收據為證，上訴人對此復不爭執，則被上訴人此部分請求
　　，亦應准許。
六、綜上所述，本件被上訴人得請求上訴人賠償之金額為醫療費用二萬零一百四十六
    元、工作損失六萬元、精神慰藉金八萬元及機車修理費用九千一百三十元，合計
    十六萬九千二百七十六元。從而，被上訴人本於侵權行為之法律關係，請求上訴
    人給付之款項，在前開十六萬九千二百七十六元，及自起訴狀繕本送達翌日即九
    十年二月二日起至清償日止，按年息百分之五計算利息之範圍內，即屬有據，應
    予准許。原審判就前開應准許部分，命上訴人為給付，即屬正當，上訴意旨指摘
    原判決不當，請求廢棄改判，並無理由，應予駁回。
七、據上論結，本件上訴為無理由，依民事訴訟法第四百四十九條第一項、第七十八
    條、第四百六十三條、第三百八十五條第一項前段，判決如主文。
中　　　華　　　民　　　國　　九十一　　年　　　四　　　月　　　二　　　日
　　　　　　　　　　　　　　　　　　　臺灣高等法院高雄分院民事第四庭
~B1審判長法官　王錦村
~B2法　　　官　曾錦昌
~B3法　　　官　林紀元
右為正本係照原本作成。
不得上訴。
中　　　華　　　民　　　國　　九十一　　年　　　四　　　月　　　九　　　日
~B法院書記官　鄔敦俊
                                                                        Ｄ
